最高法院民事裁定　　　　　　九十六年度台上字第一一四四號
上　 訴　 人　國泰世華商業銀行中壢分行
　　　　　　　　　　　號
法 定代理 人　己 ○ ○
訴 訟代理 人　李 平 義律師
上 　訴 　人　甲 ○ ○
　　　　　　　乙○○○
　　　　　　　丙 ○ ○
　　　　　　　丁 ○ ○
　　　　　　　戊 ○ ○
上列五人共同
訴 訟代理 人　王 偉 凡律師
上列當事人間請求損害賠償事件，兩造分別對於中華民國九十五
年七月十一日台灣高等法院第二審更審判決（九十二年度重上更
(一)字第九四號），各自提起上訴，本院裁定如下：
    主  文
兩造上訴均駁回。
第三審訴訟費用由兩造各自負擔。
    理  由
按上訴第三審法院，非以原判決違背法令為理由，不得為之。又
提起上訴，上訴狀內應記載上訴理由，其以民事訴訟法第四百六
十九條所定事由提起第三審上訴者，應於上訴狀內表明：原判決
所違背之法令及其具體內容、暨依訴訟資料合於該違背法令之具
體事實。其依同法第四百六十九條之一規定提起上訴者，並應具
體敘述為從事法之續造、確保裁判之一致性或其他所涉及之法律
見解具有原則上重要性之理由。同法第四百六十七條、第四百七
十條第二項分別定有明文。而依同法第四百六十八條規定，判決
不適用法規或適用不當者，為違背法令；依同法第四百六十九條
規定，判決有該條所列各款情形之一者，為當然違背法令。是當
事人提起第三審上訴，如合併以同法第四百六十九條及第四百六
十九條之一之事由為上訴理由時，其上訴狀或理由書應表明該判
決所違背之法令條項，或有關判例、解釋字號，或成文法以外之
習慣或法理等及其具體內容，暨係依何訴訟資料合於該違背法令
之具體事實，並具體敘述為從事法之續造、確保裁判之一致性或
其他所涉及之法律見解具有原則上重要性之理由。如未依上述方
法表明，或其所表明者與上開法條規定不合時，即難認為已合法
表明上訴理由，其上訴自非合法。本件兩造上訴人各對於原判決
其敗訴部分提起第三審上訴，雖以該判決違背法令為由，惟核其
上訴理由狀所載內容，係就原審取捨證據、認定事實及解釋契約
之職權行使所論斷：上訴人甲○○、戊○○、丁○○、乙○○○
、丙○○（以上合稱甲○○等人）依序分別於民國八十二年十月
十五日、同年月十六日、八十三年十一月九日、八十五年十一月
七日、同年月八日與對造上訴人國泰世華商業銀行中壢分行（下
稱國泰銀行）簽訂保管箱租用約定書，依序租用Ｄ二七七、二六
六、二八０、二七六、二七五號保管箱。此項契約性質為租賃契
約，國泰銀行對於承租保管箱之承租人負有保持合於約定使用收
益狀態之義務。國泰銀行委請訴外人中興保全股份有限公司（下
稱中興公司）裝設保全監看系統，以維護保管箱之安全，則該保
全公司自屬國泰銀行履行義務之履行輔助人。訴外人袁耀強等人
於八十五年十二月七日進入國泰銀行保管箱室竊取甲○○等人所
有財物，觸動保全系統，中興公司未能及時發現，遲至同年月九
日始發現，國泰銀行因可歸責其履行輔助人之事由致保管箱遭竊
，依修正前民法第二百二十七條之規定，對甲○○等人應負債務
不履行之損害賠償責任。甲○○等人使用系爭保管箱時，其開箱
、存取概自行處理，國泰銀行並未參與，自不得僅以甲○○等人
製作之明細表為其失竊物品之證據。惟甲○○等人主張如附表二
所示項目物品分別為其等所有，除戊○○部分編號為七之金手鍊
項目，並無任何證據可資證明為戊○○所有，其餘項目物品則有
估價單、保證書、銀樓保證單可證。衡諸常理，持有金飾保證書
（單）、估價單者，恆係該金飾之所有人；而租用保管箱之目的
係為存放貴重財物，依經驗法則，租用人將金飾放置於保管箱，
與常情無違，自堪信如原判決附表三所示之財物，係甲○○等人
存置於系爭保管箱而遭袁耀強等人竊取。甲○○等人於八十六年
五月二十二日向國泰銀行請求賠償，當時中央信託局黃金賣出價
格每兩一萬一千六百二十一元，則關於國泰銀行應賠償金飾之標
準，自應以該價格為準。又甲○○等人遭竊取之其他珠寶及勞力
士錶目前已不存在，無從鑑定實際上價值，甲○○等人欲證明珠
寶及勞力士錶價值顯有重大困難。惟按「當事人已證明受有損害
而不能證明其數額或證明顯有重大困難者，法院應審酌一切情況
，依所得心證定其數額」，民事訴訟法第二百二十二條第二項定
有明文。查勞力士錶部分，兩造認客觀上以購買價六成為妥當，
珠寶部分甲○○等人表示可以購買價七成五計算；國泰銀行則同
意由法院審酌，則以購買價七成五買回應與市場上之行情相當。
以上開標準計算甲○○等人遭竊取財物所受損害如原判決附表三
所示，即甲○○、乙○○○、丙○○、丁○○、戊○○所受損害
額依序為一百三十一萬五千五百六十六元、六百二十九萬六千八
百五十元、六十一萬三千七百三十五元、七十三萬零五十元、四
十九萬零七百十六元。甲○○等人依債務不履行損害賠償請求權
請求國泰銀行賠償上開金額並加計法定遲延利息，即無不合，至
甲○○等人超過上開金額之請求，於法無據，不應准許等情，指
摘為不當，並就原審命為辯論及已論斷者，泛言謂為違法，而非
表明該判決所違背之法令及其具體內容，暨依訴訟資料合於該違
背法令之具體事實，更未具體敘述為從事法之續造、確保裁判之
一致性或其他所涉及之法律見解具有原則上重要性之理由，難認
其已合法表明上訴理由。依首揭說明，應認其上訴均為不合法。
據上論結，本件兩造上訴均為不合法。依民事訴訟法第四百八十
一條、第四百四十四條第一項、第九十五條、第七十八條，裁定
如主文。
中　　華　　民　　國　九十六　年　　五　　月　二十三　日
                      最高法院民事第八庭
                          審判長法官  許　澍　林
                                法官  鄭　傑　夫
                                法官  蘇　清　恭
                                法官  葉　勝　利
                                法官  簡　清　忠
      本件正本證明與原本無異
                                      書  記  官
中　　華　　民　　國　九十六　年　　六　　月　　四　　日
                                                      Ｋ
